最高法院刑事判決　　　　　　　　　　　　　　　八十六年度台上字第五六三八號
　　上　訴　人　甲○○
右上訴人因盜匪案件，不服台灣高等法院中華民國八十五年九月十六日第二審判決（
八十五年度上訴字第二三六四號，起訴案號：台灣士林地方法院檢察署八十四年度偵
字第四五二一號），提起上訴，本院判決如左：
    主  文
上訴駁回。
    理  由
按刑事訴訟法第三百七十七條規定，上訴於第三審法院，非以判決違背法令為理由，
不得為之。是提起第三審上訴，應以原判決違背法令為理由，係屬法定要件。如果上
訴理由狀並未依據卷內訴訟資料，具體指摘原判決不適用何種法則或如何適用不當，
或所指摘原判決違法情事，顯與法律規定得為第三審上訴理由之違法情形，不相適合
時，均應認其上訴為違背法律上之程式，予以駁回。本件上訴意旨略稱：(一)、上訴人
甲○○並無參與彭國福、吳耀芳等之強盜犯行，而係遭受彼等二人之誣陷。上訴人於
第一審時即提出證明，並非在第二審才提出說明，上訴人於原審與彭國福、吳耀芳對
質時才知道彼二人因認上訴人檢舉彼等犯罪，才誣陷報復，否則為何於警訊及第一、
二審時均不供出上訴人參與犯罪，待三審判決確定始為如此供述。(二)、上訴人於偵查
中曾請選任辯護人周德勝律師提出十張相片供彭國福指認，但之前警方早已將上訴人
在警察局所拍照片提供彭國福指認，警方辦案有失公正，造成上訴人被認定有罪。(三)
、上訴人曾聲請傳訊證人黃建成、曾哲安、高秀芬，以證明上訴人未曾參與犯罪，原
審聽信彭國福等片面之詞認定上訴人犯罪，其判決違法等語。
惟查證據之證明力由法院自由判斷之，為刑事訴訟法第一百五十五條第一項所明定，
此項自由判斷職權之行使，苟係基於普通日常生活之經驗，而非違背客觀上應認為確
實之定則，即屬合於經驗法則，不容當事人任意指摘。原判決認定上訴人有盜匪之犯
行，係綜合共犯吳耀芳、彭國福之供述，被害人徐世光、徐世昌、林心忱之證言及贓
物領據等證據，並說明吳耀芳、彭國福於警訊、偵查中及原審即供認係與綽號「扒帶
」者共犯原判決附表一所示之強盜犯行，雖上訴人於查獲之初於偵查中否認其綽號為
「扒帶」，並提出十幀照片請求彭國福、吳耀芳指認，惟經檢察官提訊彭國福、吳耀
芳二人並予隔離再命指認結果，均一致指認上訴人即為參與共犯強盜之「扒帶」無訛
，另證人林秋庚亦指證上訴人即係「扒帶」，而上訴人於第一審及原審亦坦承其綽號
為「扒帶」，並與吳耀芳相識等情。雖上訴人提出在職證明書、各類所得扣繳暨免扣
繳憑單、勞工保險加保申請書等文件證明伊於案發時間已任職於神駒商行，並舉證人
黃建成證稱：「（上訴人）每天早上九點上班，未遲到過，下班六點半之前要回到公
司交待，偶而晚回來，他回來還要準備明天的貨」、「（準備貨時間）不一定，一個
多小時跑掉。」證人曾哲安證稱，曾於八十三年六月間在台北市○○○路目擊二名男
子向上訴人借公款未果，其中一名揚言將來出事，也算上訴人一份等語。惟查原判決
附表一所示之犯罪時間分別為晚上九時及晚上八時十五分許，上訴人縱於晚上七時許
始下班，衡情仍有足夠時間為本件之犯行，是其雖任職於神駒商行，仍不足為其有利
之認定。又吳耀芳、彭國福早於獲案之初即供稱綽號「扒帶」者與彼等共犯，雖於八
十四年三月十三日於原審審理彼等所犯盜匪案件調查時，始具體供出該「扒帶」者即
係上訴人甲○○，苟彼等確係因借款未遂而挾怨報復，衡諸常情，於查獲之初即可指
明，豈有遲至原審審理時再予誣指之理，上訴人有關誣陷之說，尚非可取；曾哲安之
證言亦不足採為上訴人有利之證據。至證人高秀芳所證伊與上訴人每天見面，上訴人
接其上班，伊陪上訴人送貨，伊盯上訴人很緊，應該不可能去搶劫云云，顯係個人推
測及迴護之詞，亦不足採信等調查證據結果，予以綜合判斷，因而撤銷第一審之判決
，改判論處上訴人共同連續意圖為自己不法之所有，以強暴致使不能抗拒而取他人之
物罪刑（累犯），已詳予說明其所憑之證據及認定之理由，並就上訴人否認犯罪，所
辯各節，認係卸責之詞，不足採信，予以指駁說明綦詳，所為論斷，均有卷存資料可
資覆按，從形式上觀察，並無所謂違背法令之情形存在。查原判決係根據共犯彭國福
、吳耀芳於警訊及歷次偵審中之供述及指認，被害人徐世光等之證言及贓物領據等相
關證據而認定上訴人有本件犯行，並非只憑彭國福、吳耀芳之供述及其在警訊中指認
相片，而認定上訴人犯罪。上訴人意旨對原判決根據上開證據所為之事實認定，證據
之取捨，究竟違背如何之證據法則，並未具體表明，徒憑己意漫指原判決依憑彭國福
、吳耀芳片面供述及警訊中指認相片，認定其犯罪，違背法令云云，顯非依據卷內訴
訟資料執為指摘之適法上訴第三審理由。其餘上訴意旨所執各詞，原判決已在理由內
逐一論斷綦詳，並無如上訴人所指違背法令之情形。是上訴意旨，既未依據卷內訴訟
資料，具體指摘原判決不適用何種法則或如何適用不當，僅以泛詞漫加指摘，自不足
據以辨認原判決已具備違背法令之形式，本件上訴應認為不合法律上之程式，予以駁
回。
據上論結，應依刑事訴訟法第三百九十五條前段，判決如主文。
中      華      民      國    八十六    年      九      月    二十五    日
                              最高法院刑事第七庭
                                  審判長法官  董  明  霈
                                        法官  丁  錦  清
                                        法官  賴  忠  星
                                        法官  林  茂  雄
                                        法官  張  淳  淙
      右正本證明與原本無異
                                              書  記  官
中      華      民      國    八十六    年      十      月      三      日
